【裁判字號】    98,交訴,18
【裁判日期】    980527
【裁判案由】    公共危險等
【裁判全文】
臺灣板橋地方法院刑事判決              98年度交訴字第18號
公  訴  人  臺灣板橋地方法院檢察署檢察官
被      告  乙○○
上列被告因公共危險等案件，經檢察官提起公訴（97年度偵字第
30963 號），本院判決如下：
    主  文
乙○○因過失傷害人，處有期徒刑肆月；又駕駛動力交通工具肇
事，致人受傷而逃逸，處有期徒刑陸月。應執行有期徒刑捌月。
    事  實
一、乙○○於民國97年9 月27日晚間，於飲酒後駕駛車牌號碼71
    03-NB 號自用小客車，沿臺北縣板橋市○○路，由南往北方
    向行駛，於同日晚間10時40分許，行經臺北縣板橋市○○路
    、館前東路交叉口時，本應注意車前狀況並隨時採取必要之
    安全措施，且依當時夜間有照明、柏油道路無缺陷或障礙物
    等情狀，並無不能注意之情事，竟疏未注意車前狀況，適有
    由丁○駕駛車牌號碼BG-5007 號自用小客車搭載乘客己○○
    ，行駛於對向車道欲左轉至館前東路，亦疏未注意禮讓直行
    車先行，致兩車閃避不及而相撞，丁○受有前額裂傷約3 公
    分、右側胸壁挫傷併第九肋骨骨折及頭部外傷，己○○則受
    有右側胸壁挫傷、右側第三、第四肋骨骨折等傷害。詎乙○○駕駛上開動力交通工具肇事，致丁○、己○○受傷後，因
    擔心飲用酒類肇事為警查獲，竟基於肇事逃逸之犯意，未給
    予丁○、己○○救護，旋即離去現場，步行至附近路旁，撥
    打電話聯絡丙○○到場，由丙○○頂替為駕車肇事之人（丙○○所涉頂替犯行，經本院另案判決確定）。嗣經警發覺有
    異而循線查獲。
二、案經丁○、己○○訴由臺北縣政府警察局板橋分局報告臺灣
    板橋地方法院檢察署檢察官偵查起訴。
    理  由
一、按被告以外之人（包括證人、鑑定人、告訴人、被害人及共
    同被告等）於審判外之陳述雖不符刑事訴訟法第159 條之1
    至之4 等4 條之規定，而經當事人於審判程序同意作為證據
    ，法院審酌該言詞陳述或書面陳述作成時之情況，認為適當
    者，亦得為證據；當事人、代理人或辯護人於法院調查證據
    時，知有刑事訴訟法第159 條第1 項不得為證據之情形，而
    未於言詞辯論終結前聲明異議者，視為有前項之同意，同法
    第159 條之5 定有明文。立法意旨在於傳聞證據未經當事人
    之反對詰問予以核實，原則上先予排除。惟若當事人已放棄
    反對詰問權，於審判程序中表明同意該等傳聞證據可作為證
    據；或於言詞辯論終結前未聲明異議，基於尊重當事人對傳
    聞證據之處分權，及證據資料愈豐富，愈有助於真實發見之
    理念，且強化言詞辯論主義，使訴訟程序得以順暢進行，上
    開傳聞證據亦均具有證據能力。本件證人即告訴人丁○、己○○於警詢及偵查中、證人戊○○、甲○○於偵查中之陳述
    ，其性質雖屬傳聞證據，惟被告未於言詞辯論終結前對上開
    陳述表示異議，依上開規定，上揭證據應具有證據能力。
二、上揭事實，業據被告乙○○於本院審理中坦承不諱，經核與
    證人丁○、己○○於警詢及偵查中證述之車禍經過相符（97
    年度偵字第3067號卷第14-20 頁、第65頁、第66頁），又被
    告肇事後，未留在現場並救護告訴人丁○、己○○，逕自至
    附近路旁撥打電話使丙○○前往頂替為駕車肇事之人一情，
    亦據證人即車禍處理警員甲○○於偵查及本院審理中均中證
    稱：有人受傷伊等就到現場處理，派出所警員跟伊陳述丙○○是駕駛人，伊也有向丙○○詢問是否為駕駛人，丙○○當
    時在講電話，並向伊點頭；伊在現場沒有看到被告等語（97
    年度偵字第37963 號卷第67頁、本院卷第66頁背面），證人
    即到場處理之消防隊員戊○○於偵查及本院審理中均證稱：
    伊到現場時另一台車的車主已經離開了；伊處理完事故後，
    丙○○才來跟伊陳述是車主；伊在現場沒有看到被告等語在
    卷（上開偵查卷第85、86頁、本院卷第52頁背面），並有道
    路交通現場圖、調查報告表（一）、（二）各1 份、亞東紀
    念醫院診斷證明書2 紙、車損暨現場照片14幀、內政部警政
    署刑事警察局97年11月14日刑醫字第0970162490號鑑驗書及
    電信使用者資料查詢單暨通聯記錄各2 份（上開偵查卷第25
    - 27頁、第31-32 頁、第38-44 頁、第77頁、本院卷第90頁
    背面-96 頁背面），足認被告確有過失傷害及肇事逃逸之犯
    行，被告上開自白與事實相符，堪信為真實。本案事證明確
    ，被告犯行堪以認定，應予依法論科。
三、按刑法第185 條之4 駕駛動力交通工具肇事致人死傷而逃逸
    罪之立法目的，乃為維護交通，增進行車安全，促使當事人
    於事故發生時，能對被害人即時救護，減少死傷，以保護他
    人權益並維護社會秩序。又其立法精神在於交通事故一旦發
    生，且發生人員傷亡之情況，當事人皆應協助防止死傷之擴
    大，蓋如駕駛人於事故發生後，隨即離開現場，不僅使肇事
    責任認定困難，更可能使受傷之人喪失生命或求償無門。查
    被告於肇事後未提供告訴人丁○與己○○救護，反而離開現
    場，逕自聯絡由丙○○前往頂替，其顯有逃逸之故意，雖其
    當時仍在肇事地點附近，然被告僅在附近旁觀，既未提供告
    訴人等即時救護以減少損傷，甚且隱蔽其肇事責任，揆諸前
    揭立法意旨，被告所為自屬肇事逃逸。故核被告所為，係犯
    刑法第284 條第1 項前段之過失傷害罪及同法第185 條之4
    肇事逃逸罪。被告以一過失駕車行為，同時涉犯傷害告訴人
    丁○、己○○之犯行，為想像競合，爰依刑法第55條規定論
    以一過失傷害罪。又被告所犯上開2 罪，犯意各別，行為互
    異，應分論併罰。爰審酌被告前無犯罪紀錄，有臺灣高等法
    院被告前案記錄表1 份在卷可參，兼衡被告於本件車禍之過
    失程度，其駕車肇事後逃逸所生危害及告訴人丁○、己○○
    所受傷害非輕，且被告迄今尚未與告訴人等達成和解賠償其
    等損失，及其於犯罪後坦承犯行之態度等一切情狀，分別量
    處如主文所示之刑，併定應執行之刑。
據上論斷，應依刑事訴訟法第299 條第1 項前段，刑法第284 條
第1 項前段、第185 條之4 、第55條、第51條第5 款，刑法施行
法第1 條之1 第1 項、第2 項前段，判決如主文。
案經檢察官陳彥章到庭執行職務。
中    華    民    國    98    年    5     月    27    日
                  交通法庭    審判長法  官  崔玲琦
                                    法  官  許映鈞
                                    法  官  俞秀美
以上正本證明與原本無異。
如不服本判決應於收受判決後10日內向本院提出上訴書狀，並
應敘述具體理由。其未敘述上訴理由者，應於上訴期間屆滿後
20日內向本院補提理由書（均須按他造當事人之人數附繕本）
「切勿逕送上級法院」。
                                    書記官  謝怡貞
中    華    民    國    98    年    5     月    27    日
附錄本案論罪科刑之法條
中華民國刑法第284條
因過失傷害人者，處 6 月以下有期徒刑、拘役或 5 百元以下罰
金，致重傷者，處1 年以下有期徒刑、拘役或5 百元以下罰金。
從事業務之人，因業務上之過失傷害人者，處 1 年以下有期徒刑
、拘役或1 千元以下罰金，致重傷者，處 3 年以下有期徒刑、
拘役或2 千元以下罰金。
中華民國刑法第185條之4
駕駛動力交通工具肇事，致人死傷而逃逸者，處6 月以上5 年以
下有期徒刑。


司法院資訊處製作；財團法人民間司法改革基金會備份。
